【裁判字號】    95,裁,410
【裁判日期】    950302
【裁判案由】    綜合所得稅
【裁判全文】
最  高  行  政  法  院  裁  定
                                     95年度裁字第00410號
上  訴  人  甲○○
被 上訴 人  財政部臺灣省中區國稅局
代  表  人  鄭宗典
上列當事人間因綜合所得稅事件，上訴人對於中華民國93年9月
14日臺中高等行政法院93年度簡字第114號判決，提起上訴。本
院裁定如下：
    主  文
上訴駁回。
上訴審訴訟費用由上訴人負擔。
    理  由
一、按對於適用簡易程序之裁判提起上訴或抗告，須經本院許可
    ，且該許可以訴訟事件所涉及之法律見解具有原則性者為限
    ，行政訴訟法第235條定有明文。所謂法律見解具有原則性
    ，係指該事件所涉及之法律問題意義重大，而有加以闡釋之
    必要而言。例如：對於行政命令是否牴觸法律所為之判斷，
    或就同類事件所表示之法律見解與其他高等行政法院所表示
    之見解互相牴觸者。
二、本件上訴人87年度綜合所得稅結算申報未與配偶廖林雲鶴合
    併申報，經被上訴人所屬大屯稽徵所查獲，乃將上訴人配偶
    廖林雲鶴之所得資料合併歸課上訴人當年度綜合所得稅，核
    定應補稅額新臺幣（下同）16,610元，並依所得稅法第110
    條規定處罰鍰16,600元。上訴人不服，循序提起行政訴訟，
    經原審法院91年度簡字第12號裁定以上訴人起訴逾期駁回，
    上訴人提起上訴，亦經本院92年度裁字第608號裁定駁回確
    定。嗣上訴人於民國92年6月27日及同年9月18日向被上訴人
    所屬大屯稽徵所申請退還該已納稅款及罰鍰，經該所以92年
    11月17日中區國稅大屯二字第0920043265號否准所請。上訴
    人不服，復循序提起行政訴訟，為原審法院93年度簡字第
    114號判決駁回。
三、上訴意旨略謂：上訴人已依所得稅法第71條規定向設籍地主
    管稽徵機關即被上訴人所屬大屯稽徵所合法申報87年度綜合
    所得稅，惟該所超出法律授權，跨越轄區將臺中市市民上訴
    人配偶廖林雲鶴已向被上訴人所屬臺中市分局合法申報之所
    得併入，非法重複核稅，且逾越專屬管轄權，實違反所得稅
    法第71條、行政程序法第11條，依行政程序法第111條第6款
    規定，原處分應為無效。又司法院釋字第318號解釋，業就
    所得稅法第15條、第17條為解釋，依該解釋「合併課稅時，
    如納稅義務人與其有所得之配偶及其他受扶養之親屬合併計
    算稅額，較之計算稅額，增加稅負者，即與租稅公平有所不
    符。」原判決及原處分依所得稅法第15條合併計算稅額結果
    ，較上訴人夫妻單獨計算稅額者增課16,610元，牴觸上開解
    釋意旨等語。
四、按司法院釋字第318號解釋：「中華民國52年1月29日修正公
    布之所得稅法第15條、第17條第1項，關於納稅義務人應與
    其有所得之配偶及其他受扶養親屬合併申報課徵綜合所得稅
    之規定，就申報之程序而言，與憲法尚無牴觸。惟合併課稅
    時，如納稅義務人與有所得之配偶及其他受扶養親屬合併計
    算稅額，較之單獨計算稅額，增加其稅負者，即與租稅公平
    原則有所不符。首開規定雖已於中華民國78年12月30日作部
    分修正，主管機關仍宜隨時斟酌相關法律及社會經濟情況、
    檢討改進。」該解釋業釋示所得稅法第15條、第17條第1項
    並未違憲，僅指示主管機關「宜」隨時斟酌相關法律及社會
    經濟情況檢討改進。是所得稅法第15條仍應予適用，原處分
    依該規定將上訴人夫妻所得合併課徵，顯難謂牴觸上開解釋
    意旨。又所得稅法第15條既規定夫妻應合併申報課徵綜合所
    得稅，夫妻若設籍不同稽徵機關，列為納稅義務人申報之稽
    徵機關，自得將非轄區設籍之配偶之所得合併課徵，此為當
    然之處理，無逾越專屬管轄權或重複課稅問題，無違反違反
    所得稅法第71條或行政程序法第11條、第111條第6款規定可
    言，上訴人執此上訴，尚無所涉及之法律見解具有原則性情
    事，揆諸首揭說明，上訴人之上訴，不應許可，其上訴難謂
    合法，應予駁回。
五、依行政訴訟法第249條第1項前段、第104條、民事訴訟法第
    95條、第78條，裁定如主文。
中    華    民    國    95    年    3     月    2     日
                  第四庭審判長法  官  高  啟  燦
                              法  官  黃  合  文
                              法  官  黃  璽  君
                              法  官  廖  宏  明
                              法  官  楊  惠  欽
以  上  正  本  證  明  與  原  本  無  異
中    華    民    國    95    年    3     月    2     日
                              書記官  邱  彰  德


司法院資訊處製作；財團法人民間司法改革基金會備份。
